臺灣高等法院臺南分院刑事裁定
110年度聲再字第2號
聲  請  人  黃豊喬
代  理  人  林浩傑律師
上列聲請人因聲請再審案件，對於本院108年度上易字第582號中
華民國109年11月25日確定判決（臺灣臺南地方法院106年度易字
第1134號、臺灣臺南地方檢察署106年度偵字第8019號、105年度
偵字第10340、14838號），聲請再審，本院裁定如下：
    主  文
再審之聲請駁回。
    理  由
一、聲請意旨如附件再審聲請狀及刑事準備狀所載（再審聲請狀
    82頁、附件351頁；刑事準備狀47頁、附件80頁，以上合計
    共560頁）。
二、聲請人前因犯詐欺案件，經臺灣臺南地方法院以106年度易
    字第1134號判處有期徒刑2年、併科罰金新臺幣200萬元，拘
    役120日，聲請人不服提起上訴，經本院以108年度上易字第
    582號（下稱原確定判決）判處有期徒刑2年及拘役120日確
    定，是本院就聲請人關於原確定判決之再審聲請，有管轄權
    。
三、按有罪之判決確定後，因發現新事實或新證據，單獨或與先
    前之證據綜合判斷，足認受有罪判決之人應受無罪、免訴、
    免刑或輕於原判決所認罪名之判決者，為受判決人之利益，
    得聲請再審；新事實或新證據指判決確定前已存在或成立而
    未及調查斟酌，及判決確定後始存在或成立之事實、證據，
    刑事訴訟法第420條第1 項第6 款、第3 項定有明文。所謂
    發現之新事實、新證據，不以該事證於事實審法院判決前已
    存在為限，縱於判決確定後始存在或成立之事實、證據，亦
    屬之。惟須該事證本身可單獨或結合先前已經存在卷內之各
    項證據資料，予以綜合判斷觀察，認為足以動搖原有罪之確
    定判決，而為受判決人無罪、免訴、免刑或輕於原判決所認
    罪名之判決者，始得聲請再審。倘未具備上開要件，即不能
    據為聲請再審之原因。亦即，上開規定所稱新事實或新證據
    ，必須具有新規性（嶄新性）及單獨或與先前之證據綜合判
    斷足以動搖原確定判決所認定事實之確實性（顯著性），始
    足當之，倘未兼備，即無准予再審之餘地。是法院對於依第
    420 條第1 項第6款、第3 項規定聲請再審者，應先確認其
    所憑事證具體內容，針對相關證據是否具有新規性先予審查
    ，必須至少有一證據方法或證據資料合於證據實質價值未經
    判斷之新規性要件，方能續為確實性之審查。如聲請再審所
    憑各證據，均為原確定判決審判時業已提出而經法院審酌取
    捨者，即不具備新規性要件，自無庸再予審查該證據是否符
    合確實性（顯著性）。而是否具備確實性要件，當以客觀存
    在事證，本於經驗法則、論理法則為審查判斷，尚非任憑聲
    請人之主觀或片面自我主張，即已完足（最高法院109 年度
    台抗字第1433號意旨參照）。次按再審制度係為原確定判決
    「認定事實」錯誤而設立之救濟程序，聲請人主張原確定判
    決「認定事實」錯誤，應提出「新事實或新證據」，所謂的
    「新事實或新證據」乃前案確定判決「未曾判斷過者」，而
    非針對原確定判決採用的證據「請求重為評價」。
四、經查：
　㈠本院原確定判決依憑：上開聲請人之部分供述、同案被告鍾
    雨珮之部分供述，原確定判決附表一所示各被害人之證述，
    及通訊監察書、通訊監察譯文、雙向通聯紀錄、門號申租人
    資料、聲請人帳戶資料、鍾雨珮帳戶資料、通聯調閱查詢單
    、帳戶交易往來明細、客戶歷史交易清單、原確定判決附表
    一所示各被害人之借據等證據資料綜合判斷後，認定上開聲
    請人向原確定判決附表一所示31位被害人佯稱其親屬發生車
    禍或罹病等不實理由，顯係為使各被害人相信聲請人有上開
    借款事由而陷於錯誤，交付款項，因認聲請人與同案被告鍾
    雨珮有本件詐欺取財罪刑，已於理由內論述綦詳，核其所為
    之論斷，並無違反經驗及論理法則之情形。
　㈡聲請人再審聲請狀及刑事準備狀所提事由、證據及附件，均
    為原確定判決之卷證資料，有附表原確定判決或卷證出處欄
    可參，足徵此部分證據為判決確定前已存在，並由原審在審
    判程序中詳為調查之提示、辯論，就該等業經調查斟酌之事
    實、證據，原判決已本於自由心證論述其取捨判斷之理由，
    則該等事實、證據非上開所謂之「新事實」或「新證據」，
    自無新規性可言。
  ㈢聲請人以最高法院105年台抗字第745號裁定（再審聲請狀附
    件8)、105年台抗字第21號裁定(再審聲請狀附件9）、99年
    台上字第4073號判決（刑事準備狀附件5），係有利於聲請
    人之證據云云。然查，該等裁定或判決為最高法院他案之裁
    判，非上開所謂之「新事實」或「新證據」，自無新規性可
    言，與本件再審要件不合。　　
  ㈣聲請人犯詐欺取財罪之理由，既經法院依據調查結果，認定
    事實，對證據何者可採，何者不可採之證據，即證據之證明
    力如何，係屬法院依自由心證判斷之職權，並非聲請再審之
    事由，法院對證據之評價，縱與再審聲請人所持相異，亦屬
    法院自由心證之範疇，並非對於足以動搖判決認定事實結果
    之新證據，本件自難徒憑再審聲請人己見，恣意對案內證據
    持相異之評價，逕認為具有再審事由。
五、綜上所述，上開再審意旨所主張之事實、證據，早存於前案
    卷內並於審理期日調查、辯論，明顯為本院前案確定判決所
    詳予審酌採認，不具有任何「新規性」，聲請人再次提出，
    僅係將法院已經判斷過之證據，再憑己意任意論斷而已，此
    部分所指，自與刑事訴訟法第420條第1項第6款、第421條要
    件不合，聲請人再審聲請，顯無理由，應予駁回。
六、據上論斷，應依刑事訴訟法第434條第1項，裁定如主文。
中　　華　　民　　國　 110　　年　　 6 　　月　　8　　日
                  刑事第五庭    審判長法  官  黃國永
                                      法  官  蔡川富
                                      法  官  翁世容
以上正本證明與原本無異。
不得抗告。
                                      書記官  顏惠華
中　　華　　民　　國　 110　　年　　6 　　月　   8　　日
110年度聲再字第2號附表
編號 證據名稱 聲請再審事由 原確定判決或卷證出處 備註 1 本院109年10月14日審判筆錄（聲再卷1第153-212頁；附件2） 鈞院原審109年10月14日審理時，再審聲請人已引用108年11月15日刑事準備書狀及事證，陳述陳漢榮確有其人、監聽譯文未依法踐行調查程序，惟鈞院原審棄置不理、隻字未提，亦未說明不採之理由。 二審卷2第63-122頁，原確定判決第2-5、33-34頁已對待證事實予以詳述  2 聲請人108年11月15日刑事準備書狀（聲再卷1第331-364頁；附件6） 鈞院原審109年10月14日審理時，再審聲請人已引用108年11月15日刑事準備書狀及事證釋明，主張檢察官並未舉證證明「黃豊喬向債權人所借款項有拿去供養尼姑或神明」，惟鈞院原審棄置不理、隻字未提，亦未說明不採之理由。 二審卷1第227-252頁，原確定判決第31-32頁已對待證事實予以詳述  3 聲請人109年2月17日刑事聲請狀（聲再卷1第213-224頁；附件3） 聲請人於鈞院原審109年10月14日審理時已引用109年2月17日刑事聲請狀及事證陳述聲請人否認通訊監察譯文之證據能力，惟鈞院原審棄置不理、隻字未提，亦未說明不採之理由。 二審卷1第397-407頁，原確定判決第2-5頁已對待證事實予以詳述  4 聲請人108年9月17日刑事上訴狀理由狀（聲再卷1第225-274頁；附件4） 聲請人於108年9月17日刑事上訴狀理由狀引用最高法院102年台上字第984號刑事判決意旨，然鈞院原審卻置棄置不理、隻字未提，亦未說明不採之理由。 二審卷1第61-92頁  5 光碟片。内含錄音檔（聲音7、語音0001)、105年偵字第10340號卷四、第一審108年6月21日審判筆錄（聲再卷1第275-278頁；附件5） 釣院原審判決「甲、有罪部分：貳、一、（一）通訊監察書及通訊監察譯文部分」無視卷證，就聲請人刑事上訴狀理由狀「壹、一」（如附件4)主張棄置不理、隻字未提，卻無視卷證、法令，遽認為譯文有證據能力。 原確定判決第2-5頁，一審卷3第19頁、一審卷9第83-154頁  6 鍾雨珮指認相片（聲再卷1第365頁；附件7） 聲請人於鈞院原審109年10月14日審理時已主張「鍾雨珮指認相片之指認文字『經我確認，就是照片之人黃豊喬向他人借款後，匯款予我無誤』是警方自行加註，無證據能力」，鈞院原審仍棄置不理、隻字未提，亦未說明不採之理由。 105年偵字第10340號卷1第83頁 原確定判決並無引為證據，自無說明證據能力之必要，此在原確定判決第6頁最末已有說明   7 交互詰問證言整理表（聲再卷1第373-401頁；附件10） 原審合議庭、公訴人提問時，上訴人當庭異議外，並以108年3月18日刑事答辯(二)狀（第16頁）否認其證據能力，然原審均置之不理，未說明理由仍以之作為判決之依據，顯與法有違。 原確定判決第5-6頁已說明有證據能力  8 104年8月21日歸還莊榮源17萬元匯款資料（聲再卷1第403-405頁；附件11） 聲請人於鈞院原審109年10月14日審理時已抗辯偵查(105年6月15日)前即(104年8月21日)已積極清償借款，鈞院原審卻棄置不理、隻字未提，亦未說明不採之理由。  一審卷5第99頁   9 起訴書附件明細表（聲再卷1第407-414頁；附件12） 原審判決徒憑審理中、檢訊筆錄中債權人片面陳述，未命公訴人舉出補強事證，僅以與本案爭點「黃豊喬有無虛構親友車禍、住院向附表一、二45位債權人借錢？」、「鍾雨珮有無要求黃豊喬向附表一、二45位債權人借款？」無關聯之監聽譯文、上訴人匯款紀錄，臆測或擬制「認為上訴人黃豊喬的確是以附表一，二所記載的理由借款」（見判決書第7、8頁），非憑足以證明被告確有犯罪行為之積極證據認定犯罪事實，而誤採不適合於認定被告有罪之證據為斷罪之資料，自亦有判決不適用法則或適用不當之違背法令。 二審卷1第171-174頁，原確定判決第7-8頁已對待證事實予以詳述  10 起訴書編號41王豊田、29姜豔欽、27李建輝、59曾啟明、54沈俊良、4黃乾男、18朱先進、22侯志忠、21姜俊聖、52姜澤雄、51陳全戶等11人105年陳報狀（聲再卷1第415-435頁；附件13） 陳報狀亦經原審當庭交付詰問確認係債權人親自填寫，係具結後之陳述，且原審檢察官並未舉證證明「債權人係基於息事寧人之心態製作」，顯係憑空臆測。鈞院原審卻棄置不理、隻字未提，亦未說明不採之理由。 原確定判決第32頁，偵3卷P16-18、偵3卷P22-23、偵3卷P27-29、偵3卷P30-32、偵3卷P33-35、偵3卷P41-42、偵3卷P47-48、偵3卷P50-52、偵3卷P53-55、偵3卷P56-58、偵3卷P68-70  11 第一審法庭審理筆錄證詞整理表（聲再卷2第57-64頁；附件1） 原審判決徒憑被害人片面指述（檢察官並未提出補強證據），遽認再審聲請人有虛構親友車禍、住院借款或以假的理由借錢，遺漏未查卷證，及事實認定有誤。 原確定判決第8-17頁已對待證事實予以詳述  12 借款時間開立給債權人之借據（聲再卷2第65-112頁；附件2） 同上。 原確定判決第32頁，警卷第330頁、372頁、382頁、395頁、430頁、440頁、458頁、464頁、479頁、485頁、491頁（手機翻拍照片）、497頁、531－532頁（陳有志提出之國泰世華銀行存摺封面及內頁影本1份）、543頁（洪福應提出之大甲郵局存摺封面及內頁影本1紙）、549頁（李懿洋提出之彰化銀行存摺封面及內頁影本1紙）、556頁（李炎坤提出之彰化銀行存摺封面及內頁影本1紙）、562頁、606頁、629頁、701頁、712頁（謝政憲提出之龜山誠員郵局存摺封面及內頁影本1份）  13 銀行貸款證明書（聲再卷2第113-119頁；附件3） 檢察官並未舉證證明「黃豊喬向謝貴益所借得之款項是用於供養鍾雨珮」，原審卻憑空臆測認定，反而契置不理謝貴益證詞，堪認再審被告並未施行詐術，鈞院原審判決顯有遺漏未察卷證，及認 定事實有誤。 一審卷4第95-101頁，原確定判決第31頁(六)，已對待證事實予以詳述  14 債權人陳報狀（聲再卷2第121-131頁；附件4） 原審判決徒憑被害人片面指述(檢察官並未提出補強證據），遽認再審聲請人有虛構親友車禍、住院借款或以假的理由借錢，故對附表一被害人莊榮源等31人借款成立詐欺取財罪，遺漏未察卷證，及認定事實有誤。 原確定判決第32頁，偵10340卷三第41頁、53頁、50頁、16頁、33頁、30頁